【裁判字號】    95,訴,2470
【裁判日期】    950929
【裁判案由】    毒品危害防制條例
【裁判全文】
臺灣高雄地方法院刑事判決              95年度訴字第2470號
公  訴  人  臺灣高雄地方法院檢察署檢察官
被      告  乙○○
                    之2
上列被告因違反毒品危害防制條例案件，經檢察官提起公訴（95
年度毒偵字第5338號），嗣因被告就被訴事實為有罪之陳述，經
本院合議庭裁定由受命法官獨任適用簡式審判程序審理，本院判
決如下：
    主  文
乙○○連續施用第一級毒品，處有期徒刑拾月，扣案之殘渣袋貳
佰陸拾個、注射針筒拾伍支、電子磅秤臺沒收之；又連續施
用第二級毒品，處有期徒刑陸月，扣案之第二級毒品甲基安非他
命壹包（含包裝袋，驗前淨重零點肆貳公克，驗後淨重零點肆公
克）沒收銷燬之，玻璃吸管貳拾個、電子磅秤臺沒收之。應
執行有期徒刑壹年貳月，扣案之第二級毒品甲基安非他命壹包（
含包裝袋，驗前淨重零點肆貳公克，驗後淨重零點肆公克）沒收
銷燬之，殘渣袋貳佰陸拾個、注射針筒拾伍支、玻璃吸管貳拾
個、電子磅秤臺沒收之。
    事  實
一、乙○○前於民國94年間，因施用毒品案件，經依本院94年度
    毒聲字第868 號裁定送執行觀察、勒戒後，認有繼續施用毒
    品之傾向，再依本院94年度毒聲字第1514號裁定令入戒治處
    所施以強制戒治，嗣因被告執行強制戒治戒滿6 個月，在戒
    治所期間表現良好，已無繼續強制戒治之必要，而於95年1
    月16日停止其處分出監。詎其於前開強制戒治執行完畢釋放
    後5 年內仍不知悔悟，竟基於施用第一級毒品海洛因之概括
    犯意，自95年1 月16日出監後某日起至95年6 月6 日中午12
    時許止，以每天1 、2 次之頻率，在高雄市鼓山區○○○路
    1041 巷11 巷21樓之2 住處，以針筒注射之方式，連續施用
    第一級毒品海洛因多次。復基於施用第二級毒品甲基安非他
    命之概括犯意，自95年1 月16日出監後某日起至95年6 月7
    日中午12時許止，以每天1 、2 次之頻率，在上開住所，以
    將第二級毒品甲基安他命置於玻璃球內燒烤後吸食其煙霧之
    方式，連續施用第二級毒品甲基安非他命多次。嗣於95年6
    月7 日下午4 時40分許，在上開住處經警查獲，並扣得殘渣
    袋263 個、玻璃吸管23個、注射針筒15支、第二級毒品甲基
    安非他命1 包（驗前淨重0.42公克，驗後淨重0.4 公克）、
    電子磅秤3 臺，經採集尿液送檢驗結果，呈嗎啡及甲基安非
    他命陽性反應，始悉上情。
二、案經憲兵司令部鳳山憲兵隊移請臺灣高雄地方法院檢察署檢
    察官偵查起訴。
    理  由
一、本案被告乙○○所犯係死刑、無期徒刑、最輕本刑為3 年以
    上有期徒刑以外之罪，其於準備程序就前揭被訴事實為有罪
    之陳述，經受命法官告知簡式審判程序之旨，並聽取其與公
    訴人之意見後，本院認無不得或不宜改依簡式審判程序進行
    之情事，依刑事訴訟法第273 條之1 第項、第284 條之1 規
    定，裁定本案由受命法官獨任進行簡式審判程序，合先敘明
    。
二、上開犯罪事實，業據被告於警詢、偵訊及本院審理時供認不
    諱，且其經警採集尿液送檢驗結果，呈嗎啡及甲基安非他命
    陽性反應，此有憲兵司令部刑事鑑識中心鑑驗通知書、憲兵
    司令部鳳山憲兵隊尿液檢體代號與真實姓名對照表各1 紙附
    卷足憑，另有相片4 張在卷可考，復有扣案之殘渣袋263 個
    、玻璃吸管23個、注射針筒15支、晶體1 包、電子磅秤3 臺
    在卷足佐，又扣案之晶體1 包，經送請高雄醫學大學附設中
    和紀念醫院檢驗結果，呈甲基安分他命陽性反應，亦有該院
    95年8 月8 日報告編號9508-60 檢驗報告1 紙在卷可憑，足
    認被告上開自白確與事實相符，洵堪採為論罪科刑之依據。
三、查被告前於94年間，因施用毒品案件，經依本院94年度毒聲
    字第868 號裁定送執行觀察、勒戒後，認有繼續施用毒品之
    傾向，再依本院94年度毒聲字第1514號裁定令入戒治處所施
    以強制戒治，嗣因被告執行強制戒治戒滿6 個月，在戒治所
    期間表現良好，已無繼續強制戒治之必要，而於95年1 月16
    日停止其處分出監，此有臺灣高等法院被告前案紀錄表1 份
    在卷可查，其於前案強制戒治執行完畢釋放後5 年內，再犯
    本案毒品危害防制條例第10條第1 項、第2 項之罪，犯罪事
    證明確，其所為顯與該條例第23條第2 項之規定相符，應予
    依法論科。
四、查被告行為後，刑法業於94年2 月2 日經總統以華總一義字
    第09400014901 號令修正公布，並於95年7 月1 日施行，刑
    法施行法第1 條之1 亦於95年6 月14日經總統以華總一義字
    第09500085181 號令公布施行，參酌最高法院95年5 月23日
    刑事庭第8 次會議決議，修正後刑法第2 條第1 項之規定，
    係規範行為後法律變更所生新舊法律比較適用之準據法，於
    修正後刑法施行後，應適用修正後刑法第2 條第1 項之規定
    ，為「從舊從輕」之比較。另於比較時應就罪刑有關之共犯
    、未遂犯、想像競合犯、牽連犯、連續犯、結合犯，以及累
    犯加重、自首減輕暨其他法定加減原因（如身分加減）與加
    減比例等一切情形，本於統一性及整體性原則，綜其全部罪
    刑之結果而為比較。本院審酌：
（一）修正後刑法第56條規定，業已刪除連續犯之規定。故連續
      數行為而犯同一罪名，依修正前刑法第56條規定，應以一
      罪論，但得加重其刑；而依修正後規定，則已無連續犯可
      資適用，即應將各次犯行以數罪併合處罰。是以適用修正
      前關於連續犯之規定，自係較為有利。
（二）修正前刑法第51條規定：「數罪併罰，分別宣告其罪之刑
      ，依左列各款定其應執行者：」其中第5 款規定：「宣告
      多數有期徒刑者，於各刑中之最長期以上，各刑合併之刑
      期以下，定其刑期。但不得逾20年。」修正後刑法第51條
      第5 款規定：「宣告多數有期徒刑者，於各刑中之最長期
      以上，各刑合併之刑期以下，定其刑期。但不得逾30年」
      ，比較修正前後之刑法規定，以95年7 月1 日修正公布施
      行前之規定，較有利於受刑人，則應依刑法第2 條第1 項
      前段，適用修正前刑法第51條第5 款規定，定其應執行之
      刑。
（三）經綜其全部罪刑之結果而為比較，以修正前刑法有利於被
      告，應一體適用修正前刑法之規定。
五、次按海洛因、甲基安非他命分屬毒品危害防制條例第2 條第
    2 項第1 、2 款所定之第一、二級毒品，均不得非法持有、
    施用，是核被告所為，係犯毒品危害防制條例第10條第1 項
    之施用第一級毒品罪及同條第2 項之施用第二級毒品罪。被
    告持有第一級毒品海洛因、第二級毒品甲基安非他命進而施
    用，其持有海洛因、甲基安非他命之低度行為，應為施用之
    高度行為所吸收，均不另論罪。又被告先後多次施用第一級
    毒品海洛因及第二級毒品甲基安非他命之行為，時間各自緊
    接，所犯係構成要件各自相同之罪，顯均係基於概括犯意反
    覆為之，均為連續犯，均應依法論以一罪，並加重其刑。再
    被告所犯上開2 罪，犯意各別，罪名有異，應予分論併罰。
    爰審酌被告施用毒品足以戕害身心健康，滋生其他犯罪，惡
    化社會治安，其經觀察、勒戒、強制戒治後，仍再度多次施
    用毒品，顯見其戒毒之意志不堅，自制力不佳，應有入監矯
    治之必要，惟念及被告施用毒品，戕害己身，本質上屬於病
    患性行為，且其犯後均已坦承犯行，態度尚可等一切情狀，
    分別量處如主文所示之刑，並依修正前刑法第51條第1 項第
    5 款、第9 款規定，定其應執行刑，以示懲儆。
六、扣案之甲基安非他命1 包（驗前淨重0.42公克，驗後淨重0.
    4 公克），為查獲之第二級毒品，已如前述，又上開包裝袋
    因包覆甲基安非他命，衡情顯難與毒品完全析離，應依毒品
    危害防制條例第18條第1 項前段規定，併予宣告沒收銷燬之
    ；至因鑑驗耗盡之甲基安非他命既已滅失，自無庸再為沒收
    銷燬之諭知。又查獲之殘渣袋263 個、注射針筒15支係被告
    所有用以施用第一級毒品海洛因所用之物，扣案之玻璃吸管
    23個，係被告所有用以施用第二級毒品甲基安非他命所用之
    物；扣案之電子磅秤3 臺，係被告所有用以秤量第一級毒品
    海洛因及第二級毒品甲基安非他命以方便吸食所用之物，已
    據被告於本院審理時供承明確，爰均依刑法第38條第1 項第
    2 款規定併予宣告沒收之。至扣案之攪拌器2 臺，經送請高
    雄醫學大學附設中和紀念醫院檢驗結果，呈嗎啡及甲基安非
    他命陰性反應，有該院95年8 月8 日報告編號9508-69 、95
    08-70 檢驗報告各1 紙在卷足憑，又上開物品係被告用以攪
    拌咖啡豆所用之物，已據被告於警詢及本院審理時供承明確
    ，爰不為沒收之宣告，附此敘明。
據上論斷，應依刑事訴訟法第273 條之1 第1 項、第284 條之1
、第299 條第1 項前段，毒品危害防制條例第10條第1 項、第2
項、第18條第1 項前段，刑法第11條、第2 條第1 項前段、第38
條第1 項第2 款、修正前刑法第56條、第51條第5 款、第9 款，
判決如主文。
本案經檢察官甲○○到庭執行職務。
中    華    民    國    95    年    9    月    29     日
                  刑事第九庭    法  官  謝梨敏
以上正本證明與原本無異。
如不服本判決，應於判決送達後10日內，向本院提出上訴狀。
                                書記官  林志衡
中    華    民    國    95    年    9    月     29    日
附錄本判決論罪之法條：
毒品危害防制條例第10條
施用第1級毒品者，處6月以上5年以下有期徒刑。
施用第2級毒品者，處3年以下有期徒刑。


司法院資訊處製作；財團法人民間司法改革基金會備份。
